【裁判字號】    92,毒抗,360
【裁判日期】    920805
【裁判案由】    毒品危害防制條例
【裁判全文】
臺灣高等法院刑事裁定                            九十二年度毒抗字第三六０號
    抗  告  人  甲○○原名黃.
    即  被  告
右列抗告人因毒品危害防制條例案件，不服臺灣板橋地方法院中華民國九十二年六月
二十七日裁定（九十二年度毒聲字第二０二四號；偵查案號：臺灣板橋地方法院檢察
署九十二年度毒偵緝字二四一號），提起抗告，本院裁定
如左：
    主  文
抗告駁回。
    理  由
一、本件抗告意旨略以：抗告人於民國（下同）九十一年十一月七日因毒品案件經羈
    押，羈押四月後期滿開釋重返社會，決定戒除毒品回報，為證明已戒除毒品，於
    九十二年四月十四日、四月十七日、四月二十一日前往行政院衛生署台北醫院尿
    液檢驗，均呈陰性反應，然因不知該案經法院裁定觀察、勒戒並經檢察官發佈通
    緝，而於九十二年五月十八日晚間經緝捕歸案，翌日經檢察官准予延後執行釋回
    ，抗告人立即至行政院衛生署台北醫院檢驗尿液，亦呈陰性反應，抗告人於九十
    二年五月二十七日到案接受觀察、勒戒，翌日接受勒戒門診採尿檢驗，亦呈陰性
    反應，所述上情足以證明抗告人已自行將毒品戒除，並無繼續施用傾向，無強制
    戒治必要，又抗告人之妻於九十一年五月二十八日車禍致右手臂及肘部合併血腫
    ，經開刀治療，目前仍在復健中，經醫師囑咐近期內須再度開刀，以免終身殘疾
    ，凡事需由抗告人協助照顧，而稚女黃湘婷就讀慶華托兒所，有賴抗告人照顧接
    及生計來源，請依法撤銷強制戒治處分等語。
二、按施用毒品者，於裁定送觀察、勒戒後，有繼續施用毒品之傾向者，由法院裁定
    令入戒治處所施以強制戒治，其期間為一年。毒品危害防制條例第二十條第二項
    定有明文（毒品危害防制條例雖於九十二年七月九日修正公布，惟依該條例第三
    十六條規定，自公布後六個月施行，且修正後之第二十條第二項仍有強制戒治之
    規定）。查本件抗告人因施用第一級毒品海洛因及第二級毒品安非他命，經原審
    法院九十二年毒聲字第九三二號裁定將其送觀察、勒戒後，經台灣臺北看守所附
    繼續施用毒品之傾向，有該所九十二年六月九日出具之「有無繼續施用毒品傾向
    證明書」及有無繼續施用毒品傾向評估標準紀錄表各一份在卷可稽，足見抗告人
    確有繼續施用毒品之傾向。次查有無繼續施用毒品傾向之評估標準，係以人格特
    質、臨床徵候及環境相關因素三項合併計算分數作為判斷準則。本件抗告人於九
    十二年五月二十七日入所執行觀察、勒戒，經臺灣臺北看守所附設勒戒處所評分
    結果，人格特質為四十六分（毒品犯罪相關司法紀錄四筆得四十分、其他犯罪相
    關紀錄三筆得六分）、臨床徵候為四十五分（有戒斷症狀得二十分、有多重藥物
    使用得十分、使用期間超過一年得十分、情緒及態度略差得五分）、環境相關因
    素為五分（社會功能不良得五分），合計九十六分，綜合判斷為「有繼續施用毒
    品傾向」，則該勒戒處所綜合評分者依個案之臨床實務及具體事證，判定抗告人
    為「有繼續施用毒品傾向」，洵屬有據，原審法院因而依據檢察官之聲請裁定將
    抗告人令入戒治處所施以強制戒治，經核於法並無不合。至於抗告人主張其於九
    十二年四月十四日、四月十七日、四月二十一日、及同年五月二十三日自行至醫
    院檢驗結果，尿液檢驗均呈安非他命及海洛因陰性反應，固有行政院衛生署台北
    醫院出具之診斷證明書可按，然該等尿液檢驗結果僅能證明抗告人在上開期間短
    期內未施用毒品，仍不能推翻前開臺灣臺北看守所附設勒戒處所依專業知能所為
    抗告人有無繼續施用毒品傾向之評估，抗告人以其尿液檢驗均呈陰性反應，已無
    強制戒治必要為由，提起抗告，自嫌無據。又施用毒品，經裁定送觀察、勒戒後
    ，有繼續施用毒品之傾向者，應由法院裁定令入戒治處所施以強制戒治，乃法律
    強制規定之處遇程序，法院並無就個案情形斟酌是否施以強制戒治之權限，抗告
    人所述前開家庭狀況情形，無論實情如何，亦均非得免除強制戒治之藉口。綜上
    所述，本件抗告為無理由，應予駁回。
三、據上論結，應依刑事訴訟法第四百十二條，裁定如主文。
中      華      民      國    九十二    年      八      月      五      日
                              臺灣高等法院刑事第二十三庭
                                  審判長法  官 黃  瑞  華
                                        法  官 王  淑  滿
                                        法  官 宋      祺
右正本證明與原本無異。
不得抗告。
                                        書記官 蔡  慧  娟
中      華      民      國    九十二    年      八      月      六      日


司法院資訊處製作；財團法人民間司法改革基金會備份。
